臺灣臺南地方法院刑事判決
111年度交易字第741號
公  訴  人  臺灣臺南地方檢察署檢察官
被      告  王森禾




上列被告因過失傷害案件，經檢察官提起公訴（111年度偵緝字
第664號），本院判決如下：
    主      文
王森禾犯過失傷害罪，處拘役伍拾伍日，如易科罰金，以新臺幣
壹仟元折算壹日。
    事      實
一、王森禾於民國110年10月2日凌晨2時17分許，騎乘車牌號碼0
    00-000號普通重型機車沿臺南市安南區安中路四段4巷由西
    往東方向行駛至與安中路四段路口處，本應注意行車方向為
    閃黃燈，應放慢車速確認左右有無來車始能通過，依當時天
    候晴、柏油路面乾燥、無缺陷及障礙物、視距良好等情狀，
    並無不能注意之情事，卻疏未注意左右來車即貿然直行，適
    有吳佳菱騎乘車牌號碼000-0000號普通重型機車，沿安中路
    四段由南往北方向行至上開路口，亦疏未注意車輛行經閃黃
    燈號路口，應放慢車速確認有無來車始能通過，而貿然直行
    ，致兩車發生碰撞，造成吳佳菱受有頭部外傷、左顏面撕裂
    傷、左胸部挫傷、雙膝部擦傷、雙手腕扭傷、左足部擦傷等
    傷害。嗣王森禾於肇事後，於偵查犯罪之警察機關尚未知肇
    事人為何人時，主動向到場處理之員警坦承肇事，自首而願
    意接受裁判。
二、案經吳佳菱訴由臺南市政府警察局第三分局移送臺灣臺南地
    方檢察署檢察官偵查起訴。
    理      由
壹、程序部分：
一、按法院認為應科拘役、罰金或應諭知免刑或無罪之案件，被
    告經合法傳喚無正當理由不到庭者，得不待其陳述逕行判決
    ，刑事訴訟法第306條定有明文。查被告王森禾經合法傳喚
    ，於本院民國111年8月26日審理期日無正當理由不到庭，有
    本院送達證書、報到單（本院卷第35、37、49頁），及臺灣
    高等法院全國被告前案紀錄表、個人戶籍資料（完整姓名）
    查詢結果、臺灣高等法院在監在押全國紀錄表（本院卷第41
    至48頁）等資料附卷可參，而本院認本案係應科拘役或罰金
    之案件，依照上開規定，爰不待其陳述，逕為一造缺席判決
    。
二、證據能力部分：
（一）按被告以外之人於審判外之言詞或書面陳述，除法律有規
      定者外，不得作為證據；被告以外之人於審判外之陳述，
      雖不符刑事訴訟法第159條之1至第159條之4之規定，而經
      當事人於審判程序同意作為證據，法院審酌該言詞陳述或
      書面陳述作成時之情況，認為適當，亦得為證據，當事人
      、代理人或辯護人於法院調查證據時，知有第159條第1項
      不得為證據之情形，而未於言詞辯論終結前聲明異議者，
      視為有前項之同意，刑事訴訟法第159條第1項、第159條
      之5分別定有明文。本判決所引用被告以外之人於審判外
      之陳述，被告於本院審判期日無正當理由未到庭，顯放棄
      聲明異議之權，又該等證據經本院當庭提示而為合法調查
      ，本院審酌前開證據作成或取得之狀況，並無非法或不當
      取證之情事，且與待證事實具有關連性，認為以之作為證
      據應屬適當，揆諸上開規定，自均具有證據能力。
（二）至於卷內所存經本判決引用之非供述證據部分，與本件待
      證事實間均具關連性，且無證據證明係實施刑事訴訟程序
      之公務員違背法定程序所取得，依同法第158條之4規定之
      反面解釋，亦均具有證據能力。
貳、實體部分：
一、上揭犯罪事實，業據被告於警詢、偵訊時均坦承不諱（偵二
    卷第9至11、19至20頁），核與證人即告訴人吳佳菱於警詢
    、偵訊及本院審理時之證述相符（他卷第7至8、49至52頁、
    本院卷第55至56頁），且有路口監視器錄影光碟及翻拍照片
    （他卷第53至57頁）、臺南市政府警察局第三分局道路交通
    事故現場圖、道路交通事故調查報告表㈠㈡、道路交通事故當
    事人登記聯單（他卷第9、11、87至89頁）、告訴人之奇美
    醫療財團法人奇美醫院110年10月2日診斷證明書（他卷第13
    頁）、被告之臺南市政府警察局第三分局交通分隊道路交通
    事故肇事人自首情形紀錄表及道路交通事故當事人酒精測定
    紀錄表（他卷第91、95頁）、被告之臺南市政府警察局舉發
    違反道路交通管理事件通知單（他卷第99頁）、告訴人之臺
    南市政府警察局第三分局交通事故談話紀錄表（他卷第47頁
    ）、被告及告訴人之證號查詢機車駕駛人之公路監理電子閘
    門（他卷第101、105頁）、車牌號碼000-000號及OOO-OOOO
    號之車號查詢機車車籍之公路監理電子閘門（他卷第103、1
    07頁）暨現場及車損照片（他卷第59至83頁）等資料附卷可
    參，足認被告之任意性自白與事實相符，應堪採信。綜上所
    述，本案事證明確，被告之過失傷害犯行均堪以認定，應依
    法論科。
二、論罪科刑：
（一）按刑法總則之加重，係概括性之規定，所有罪名均一體適
      用；刑法分則之加重，係就犯罪類型變更之個別犯罪行為
      予以加重，成為另一獨立之罪名；道路交通管理處罰條例
      第86條第1項關於汽車駕駛人，無駕駛執照駕車、酒醉駕
      車、吸食毒品或迷幻藥駕車、行駛人行道或行經行人穿越
      道不依規定讓行人優先通行，因而致人受傷或死亡，依法
      應負刑事責任者，加重其刑至2分之1之規定，係就刑法第
      276條第1項之過失致人於死罪、同條第2項之業務過失致
      人於死罪，同法第284條第1項之過失傷害（及致重傷）罪
      、同條第2項之業務過失傷害（及致重傷）罪之基本犯罪
      類型，對於加害人為汽車駕駛人，於從事駕駛汽車之特定
      行為時，或於行駛人行道、行經行人穿越道之特定地點，
      不依規定讓行人優先通行，因而致人受傷或死亡之特殊行
      為要件予以加重處罰，已就上述刑法第276條第1、2項，
      同法第284條第1、2項各罪犯罪類型變更之個別犯罪行為
      予以加重，而成另一獨立之罪名，自屬刑法分則加重之性
      質（最高法院99年度台非字第198號判決意旨參照）。
（二）被告之機車駕駛執照業經酒駕逕行註銷等情，有前揭被告
      之臺南市○○○○○○○○○道路○○○○○○○○○○○號查詢機車駕駛人之
      公路監理電子閘門（他卷第99、101頁）等件在卷可稽，
      是其無照騎乘機車，疏未注意左右來車即貿然直行，因而
      致告訴人受有傷害，是核其所為，係犯道路交通管理處罰
      條例第86條第1項、刑法第284條前段之汽車駕駛人，無駕
      駛執照駕車過失傷害罪（依司法院編印之刑事裁判主文格
      式參考手冊，道路交通管理處罰條例第86條規定毋庸顯示
      於主文）。公訴意旨認被告所為僅係犯刑法第284條前段
      之過失傷害罪，容有誤會，惟起訴之基本社會事實同一，
      且業經公訴人當庭補充請審酌被告所涉犯之起訴法條是否
      為道路交通管理處罰條例第86條第1項及刑法第284條前段
      之過失傷害罪（本院卷第51頁），對被告刑事辯護防禦權
      並不生不利影響，本院自仍應予審理。
（三）被告無照騎乘機車，疏未注意左右來車即貿然直行，因而
      肇生本案車禍，並致告訴人受有傷害，依法應負刑事責任
      ，應依道路交通管理處罰條例第86條第1項之規定，加重
      其刑。又被告於肇事後，在經有偵查犯罪職權之機關或公
      務員發覺其上開犯行前，即向據報到場處理員警表明為肇
      事者，自首而願接受裁判等情，有臺南市政府警察局第三
      分局交通分隊道路交通事故肇事人自首情形紀錄表1紙在
      卷可查（他卷第91頁），被告對於未發覺之犯罪自首而接
      受裁判，爰依刑法第62條前段規定，減輕其刑，又被告有
      上開刑之加重及減輕事由，應依刑法第71條第1項規定，
      先加後減之。
三、爰審酌被告無照騎乘車牌號碼000-000號普通重型機車沿臺
    南市安南區安中路四段4巷由西往東方向行駛至與安中路四
    段路口處，本應注意行車方向為閃黃燈，應放慢車速確認左
    右有無來車始能通過，依當時天候晴、柏油路面乾燥、無缺
    陷及障礙物、視距良好等情狀，並無不能注意之情事，卻疏
    未注意左右來車即貿然直行而肇生本次車禍事故，致告訴人
    受有頭部外傷、左顏面撕裂傷、左胸部挫傷、雙膝部擦傷、
    雙手腕扭傷、左足部擦傷等傷害，所為實不足取，且迄今尚
    未與告訴人達成和解，有卷附調解案件進行單及本院審理筆
    錄可查；惟念其犯後尚知坦承犯行之犯後態度，兼衡其於警
    詢時自承智識程度為高中畢業、職業為工、家庭經濟生活狀
    況為勉持等一切具體情狀（警卷第9頁），量處如主文所示
    之刑，並諭知如易科罰金之折算標準。
據上論斷，依刑事訴訟法第299條第1項前段、第306條，道路交
通管理處罰條例第86條第1項，刑法第11條、第284條前段、第41
條第1項前段、第62條前段，刑法施行法第1條之1第1項，判決如
主文。
本案經檢察官郭俊男偵查起訴，檢察官呂舒雯到庭執行職務。
中　　華　　民　　國　　111 　年　　8 　　月　　29　　日
　　　　　　　　　刑事第十四庭  法　官　林岳葳
以上正本證明與原本無異。
如不服本判決應於收受本判決後20日內向本院提出上訴書狀，並
應敘述具體理由。其未敘述上訴理由者，應於上訴期間屆滿後20
日內向本院補提理由書狀（均須按他造當事人之人數附繕本）「
切勿逕送上級法院」。 
                                書記官  吳玫萱
中　　華　　民　　國　　111 　年　　9 　　月　　1 　　日

附錄本案論罪科刑法條：
中華民國刑法第284條
（過失傷害罪）
因過失傷害人者，處1年以下有期徒刑、拘役或10萬元以下罰金
；致重傷者，處3年以下有期徒刑、拘役或30萬元以下罰金。

道路交通管理處罰條例第86條第1項
（刑責之加重及減輕）
汽車駕駛人，無駕駛執照駕車、酒醉駕車、吸食毒品或迷幻藥駕
車、行駛人行道或行經行人穿越道不依規定讓行人優先通行，因
而致人受傷或死亡，依法應負刑事責任者，加重其刑至二分之一
。